【裁判字號】    97,交聲,2233
【裁判日期】    970930
【裁判案由】    違反道路交通管理處罰條例聲明異議
【裁判全文】
臺灣臺北地方法院交通事件裁定        97年度交聲字第2233號
原處分機關  交通部公路總局臺北區監理所板橋監理站
異  議  人
即受處分人  乙○○
上列異議人即受處分人因違反道路交通管理處罰條例案件，對於
交通部公路總局臺北區監理所板橋監理站97年8 月21日板監裁字
裁41─AEW191680號裁決處分（原舉發案號：北市警交字第AEW19
1680號）聲明異議，本院裁定如下：
    主  文
異議駁回。
    理  由
一、聲明異議意旨略以：異議人即受處分人乙○○於民國97年2
    月22日15時21分許，騎乘車牌號碼EHP─387號機車，沿臺北
    市○○○路○段由南往北行駛，途經羅斯福路五段192 巷口
    ，並駛過在上開有燈光號誌管制之交岔路口後直行，適遇臺
    北市政府警察局文山第二分局萬盛派出所警員黃澎起、林進
    祥在該路口服交通勤務，詎警員黃澎起、林進祥竟指責受處
    分人闖紅燈者，伊即回答剛才係搶黃燈未闖紅燈，然上開警
    員竟以「搶黃燈與闖紅燈是一樣的」等語，並逕自填寫闖紅
    燈違規時間，且強制要求簽名於違規舉發單之不客觀等云云
    ，而不服原處分，爰依法聲明異議。
二、按汽車係指在道路上不依軌道或電力架線而以原動機行駛之
    車輛（包括機器腳踏車），此有道路交通安全規則第2條第1
    項第1 款定有明文。次按汽車駕駛人，行經有燈光號誌管制
    之交岔路口闖紅燈者，處新臺幣（下同）1,800元以上5,400
    元以下罰鍰，並應予以記違規點數3 點，道路交通管理處罰
    條例第53條第1項、第63條第1項第3 款定有明文。末按車輛
    面對圓形紅燈表示禁止通行，不得超越停止線或進入路口，
    道路交通標誌標線號誌設置規則第206條第1項第5 款定有明
    文。
三、經查，受處分人於上揭時、地，騎乘車牌號碼EHP─387號機
    車，沿臺北市○○○路○段由南往北行駛，途經羅斯福路五
    段192 巷口，並駛過在上開有燈光號誌管制之交岔路口後直
    行，闖紅燈之違規，經臺北市政府警察局文山第二分局萬盛
    派出所警員黃澎起、林進祥攔停之事實，業據證人即本件舉
    發員警黃澎起於本院97年9月8日訊問時具結證述：「機車駕
    駛人是乙○○，她騎乘EHP─387輕型機車，時間是97年2 月
    22日中午12時21分，她是沿著台北市○○○路○段一九二巷
    前南向北，那裡有號誌紅綠燈，也有行人穿越道。她是由新
    店向台北的方向，就在萬盛派出所前，她在上開一九二巷由
    新店往台北方向，由文山區往大安區方向行駛。我的位置在
    派出所前面」、「駕駛人乙○○騎機車在台北市○○○路○
    段一九二巷南往北方向，我們的位置在台北市○○○路○段
    一五一號文山二分局萬盛派出所前，被我們攔下來，因為她
    闖黃燈，因為紅綠燈號誌設置在台北市○○○路○段一九二
    巷口，當時那號誌是呈亮紅燈狀態，行人穿越道的行人也開
    始走動過馬路（一九二巷東西向雙向行走），我們看到機車
    騎士乙○○（一九二巷南北向）通過禁止停車線、越過行人
    穿越道，向我們所在的位置衝過來，我們同事就把她攔下來
    ，當時是我們兩人負責萬盛派出所擔任巡邏勤務，包括交通
    取締違規。我們就依照闖紅燈規定告發，也跟機車騎士乙○
    ○說明。當時乙○○騎乘EHP387輕型機車」、「我們在那邊
    是等紅燈亮起來，過一兩秒，行人穿越道燈號呈現行人綠燈
    可以通行徒步，我們才開始取締闖紅燈的違規行為。本件就
    是這樣取締的。我確實有看到機車駕駛人乙○○闖紅燈。所
    以我才開單的」等語綦詳明確，核與證人即本件攔停員警林
    進祥於本院97年9 月15日訊問時具結證述：「本件舉發是我
    攔停違規機車駕駛人乙○○。並由證人甲○○○○告發。告
    發理由：依據道路交通管理處罰條例第53條第1 項駕駛人乙
    ○○闖紅燈」、「我看到機車駕駛人乙○○駕駛在羅斯福路
    五段一九二巷路口由南往北，當時羅斯福路上號誌亮起紅燈
    ，機車駕駛人通過該紅燈，往前行駛抵達羅斯福路五段一五
    一號我們站立的位置，經我攔下後，依規定告知其違規事由
    闖紅燈，因為該址有監視器，依照我作法一般我會調閱監視
    錄影器，我們有告訴乙○○其違規事由，而違規人乙○○並
    沒有當場提出異議，所以我就沒有調閱監視錄影器。錄影監
    視器一般保存七天，現在調不到錄影監視器資料了，已超過
    保存期限洗掉了」、「那個路口一般由綠轉黃、或由黃轉紅
    ，我們一般都不會去攔檢，我們都是對於該一九二巷路口亮
    起紅燈後，大約過兩秒前方行人穿越道變成綠燈時，我們才
    會執行攔檢闖紅燈的違規，本件也是這樣取締的」、「（本
    件受處分人是否確實闖紅燈，你有看到？）是，本件是我攔
    檢的，我確定我有看到受處分人闖紅燈。那個路口燈號的下
    方有個行人穿越道而已。所以為了避免爭議，除了闖紅燈，
    我們一般都不會攔下來告發。開舉發單的時候，如果有民眾
    立即反應的話，我們會調閱錄影畫面資料給異議人看，本件
    受處分人當場沒有提出異議」等語情節相符，並有本院卷第
    2 至14頁之聲明異議狀、舉發違規通知單、裁決書、送達證
    書、交通部公路總局臺北區監理所板橋監理站函、繳款查詢
    單、臺北市政府警察局文山第二分局函、申訴及陳述書狀等
    在卷可徵。復查，證人即本件舉發員警黃澎起、林進祥於本
    院上開訊問時各別當庭繪製現場示意圖所示：受處分人駕車
    行駛路線、禁止線、有燈光號誌管制之交岔路口，警員站立
    位置，及受處分人當庭亦所是認以觀，證人林進祥前開證述
    ：我有看到受處分人確實闖紅燈，那個路口燈號的下方有個
    行人穿越道而已，我們都是對於該一九二巷路口亮起紅燈後
    ，大約過兩秒前方行人穿越道變成綠燈時，我們才會執行攔
    檢闖紅燈的違規，本件也是這樣取締的等語，應堪可信，並
    有現場示意圖2 紙在卷可佐（見本院卷第21頁、第28頁）。
    復按交通警員製單舉發違反道路交通管理處罰條例所列之違
    規事實，本質上為行政處分，係公務員基於職務上之權力，
    依法就特定之具體事件所為之具公法上效果之單方面行政行
    為，基於公務員為公法上行為具有公信力之原則，該行政行
    為當可被推定為真正，其據以依法處分之事實認定亦為正確
    無誤；且於本院卷存資料內，亦查無任何足資證明警員有捏
    造事實、違法取締之情事，從而，執勤警員本其維護交通秩
    序、安全職責所為之舉發，自應受到合法、正確之推定。是
    受處分人上述所辯與事實不符，殊難遽採。
四、綜上，受處分人確有上揭違規事實，已堪認定。從而，原處
    分機關依道路交通管理處罰條例第53條第1項、第63條第1項
    第3 款及違反道路交通管理事件統一裁罰基準表規定，裁處
    受處分人罰鍰新臺幣1千8百元，並記違規點數3 點，核無違
    誤，異議人之異議為無理由，爰予駁回。
據上論斷，應依道路交通案件處理辦法第十九條，裁定如主文。
中    華    民    國    97    年  9     月    30      日
                  交通法庭    法  官  施添寶
以上正本證明與原本無異。
如不服本裁定應於送達後5日內向本院提出抗告狀
                              書記官  陳弘文
中    華    民    國    97    年  9     月    30      日


司法院資訊處製作；財團法人民間司法改革基金會備份。
